【裁判字號】    98,交聲,1194
【裁判日期】    981030
【裁判案由】    違反道路交通管理處罰條例聲明異議
【裁判全文】
臺灣士林地方法院交通事件裁定        98年度交聲字第1194號
原處分機關  臺北市交通事件裁決所
異  議  人
即受處分人  泰林國際股份有限公司
                    統一編號：00000000號
法定代理人  丙○○
上列異議人因違反道路交通管理處罰條例案件，對於臺北市交通
事件裁決所於民國98年8 月19日所為之處分（北市裁催字第裁22
-B00000000號）不服，聲明異議，本院裁定如下：
    主  文
原處分撤銷。
泰林國際股份有限公司不罰。
    理  由
一、按法院受理交通事件，準用刑事訴訟法之規定，道路交通管
    理處罰條例第89條前段定有明文，是最高法院76年臺上字第
    4986號判例所揭「認定犯罪事實所憑之證據，雖不以直接證
    據為限，間接證據亦包括在內；然而無論直接或間接證據，
    其為訴訟上之證明，須於通常一般之人均不致有所懷疑，而
    得確信其為真實之程度者，始得據為有罪之認定，倘其證明
    尚未達到此一程度，而有合理之懷疑存在以致事實審法院無
    從取得有罪之確信時，即應由法院為諭知被告無罪之判決」
    之意旨，於法院審理行為人違反道路交通管理處罰條例案件
    時，自當有其適用。易言之，法院於審理行為人違反道路交
    通管理處罰條例案件，當踐行完畢調查證據之程序後，為事
    實之認定時，如就原處分機關所認定之行為人違規事實仍有
    合理之訴訟上懷疑，而無法百分之百確信行為人確有該當於
    道路交通管理處罰條例各該處罰條文之構成要件事實時，即
    應依訴訟上對待證事實「倘有懷疑，則從被告之利益作解釋
    」之證據法則，作對受處分人有利之認定。
二、原處分意旨略以：異議人所有車牌號碼DS-4908 號自用小客
    貨車（下稱系爭車輛）於民國96年2 月15日上午11時許，在
    高雄市○○○路與中山四路口，經警舉發「使用註銷之牌照
    行駛」之違規，爰依道路交通管理處罰條例第12條第1 項第
    4 款及第2 項規定，處罰鍰新臺幣（下同）10,800元，並扣
    繳牌照。
三、聲明異議意旨略以：異議人所有之系爭車輛業於89年7 月6
    日出售給離職員工丁○○，車款價金為32,000元，其中付現
    30,000元，餘款從其離職金扣抵2,000 元，異議人並開立二
    聯式發票交付之，惟因該附屬憑證超過5 年，現已銷毀，僅
    得由會計師簽證之稅報證明。嗣因買受人丁○○一直未辦理
    過戶手續，異議人於90年9 月27日向臺北市監理處辦理買受
    人拒不過戶註銷牌照登記。爾後其得知丁○○經由同事乙○○將該車轉手交予甲○○，亦未辦理過戶，甲○○將車開走
    後便無音訊，直至異議人陸續收到罰單，始知該車未辦理過
    戶，卻有人繼續使用，且實際使用人均未繳納罰鍰，是本件
    應由車輛實際使用人及管理人甲○○到案辦理，上開罰單與
    異議人無關，為此聲明異議等語。
四、經查：
  (一)證人乙○○證稱：伊原為異議人之員工，於89年7 月1 日離
    職，伊認識丁○○，兩人本來打算一起做生意，但後來不了
    了之，系爭車輛係向異議人購買，但實際購車之人並非伊與
    丁○○，而係甲○○，當時甲○○稱缺車，而異議人剛好有
    車要賣，伊與丁○○便介紹甲○○購買該車，由伊跟丁○○
    替甲○○出名，向公司購買該車；當時甲○○說先給30,000
    元，待交車時再將餘額2,000 元給伊，遂由伊將該30,000元
    現金交給異議人，並承諾會將餘額補足，然伊將該車、車籍
    資料及過戶資料交給甲○○後，甲○○便失去蹤影，嗣後為
    補足餘額，異議人才會從丁○○離職金中扣取2,000 元；而
    伊在異議人89年11月20日收到第1 張罰單時，方知甲○○未
    辦理過戶等語（見本院卷第71頁至第74頁）。
  (二)證人戊○○證稱：伊曾任職於異議人公司，丁○○為下屬，
    系爭車輛則由伊部門統領運用，當時丁○○、乙○○因欲創
    業，其中一人遂向伊表示要買該車，伊等協調好金額及交車
    時間，以32,000元代價將車出售予他們，伊收到車款後，相
    信丁○○、乙○○會去處理過戶事宜，便未追蹤此事，待公
    司收到罰單後，方知該車未過戶等語（見本院卷第68頁至第
    71頁）。
  (三)證人丁○○證稱：伊於88年自異議人公司離職後，系爭車輛
    好像有過戶買賣狀況，當時係戊○○及乙○○出售給甲○○
    ，但當時用伊名字跟異議人做交易，故發票上面係開伊名字
    ，惟實際上是賣給甲○○，伊之離職金確實被扣2,000 元等
    語（見本院卷第31頁至第33頁）。
  (四)此外，異議人於89年7 月6 日以金額32,000元之代價，將貨
    車出售予丁○○，並在同月7 日收到貨款30,000元，8 月21
    日由丁○○之離職金扣抵剩餘款項2,000 元，經會計師查核
    有關憑證及帳載記錄，並執行必要查核程序，尚無不合，有
    資誠會計師事務所89年度會計師查核報告書暨其附件在卷可
    憑（見本院卷第43頁至第61頁）；嗣因買主遲未申請過戶，
    經異議人登報催告後，於90年9 月27日向臺北市監理處申請
    拒不過戶註銷等情，亦有報紙影本及臺北市監理處車籍查詢
    資料各1 紙在卷可稽（見本院卷第18頁、第23頁），顯見異
    議人確將系爭車輛出售他人之事實。
  (五)再本件高雄市政府警察局舉發違反道路交通管理事件通知單
    上簽章處係簽署「甲○○」，且駕駛人年籍欄均載甲○○之
    年籍，並非異議人一節，有該通知單、甲○○個人基本資料
    在卷可佐（見本院卷第7 頁、第24頁），亦核與上開證人所
    述系爭車輛於89年即出售甲○○，並非由異議人使用等語相
    符。
  (六)綜上，足認異議人所稱並非系爭車輛之所有人，堪予採信，
    系爭車輛並非異議人所有一事應甚明確。
五、綜上所述，異議人既已非上開貨車之實際所有人，亦非實際
    駕駛行為人，自不應受處罰，原處分機關未察，以異議人有
    前述違規據以裁罰，自有未洽。是本件異議為有理由，應由
    本院將原處分撤銷，另為異議人不罰之諭知。
據上論斷，依道路交通案件處理辦法第20條前段，裁定如主文。
中    華    民    國    98    年    10    月    30    日
                        交通法庭法  官  劉育琳
以上正本證明與原本無異。
如不服本裁定應於裁定送達後 5日內向本院提出抗告狀。
                                書記官  朱宮瑩
中    華    民    國    98    年    10    月    30    日


司法院資訊處製作；財團法人民間司法改革基金會備份。
